臺灣高雄地方法院刑事判決　　　　　 110年度審易字第1356號
公　訴　人　臺灣高雄地方檢察署檢察官
被　　　告　鄭一平




上列被告因竊盜案件，經檢察官提起公訴（110 年度偵字第0000
0 號），因被告就被訴事實為有罪之陳述，經本院告知簡式審判
程序之旨，並聽取被告與公訴人之意見後，裁定依簡式審判程序
審理，判決如下：
    主  文
鄭一平犯侵入住宅竊盜未遂罪，累犯，處有期徒刑肆月，如易科
罰金，以新臺幣壹仟元折算壹日。又犯侵入住宅竊盜罪，累犯，
處有期徒刑柒月。未扣案之犯罪所得新臺幣壹仟柒佰元、手機充
電器壹個，均沒收，於全部或一部不能沒收或不宜執行沒收時，
追徵其價額。又犯侵入住宅竊盜罪，累犯，處有期徒刑柒月。未
扣案之犯罪所得新臺幣肆仟元、側背包、無線藍芽耳機各壹個，
均沒收，於全部或一部不能沒收或不宜執行沒收時，追徵其價額
。不得易科罰金部分，應執行有期徒刑拾月。
    事  實
一、鄭一平意圖為自己不法之所有，基於侵入住宅竊盜之犯意，
    分別為下列行為：
  ㈠於民國110 年8 月29日晚間11時許，見高雄市○○區○○路
    000 巷00號之外籍勞工宿舍一樓大門未上鎖，即開門入內尋
    找財物，惟打開2 樓房間，發現住戶阮金河在內，鄭一平即
    以找朋友為由在該處逗留，嗣經阮金河驅趕後離去，因而未
    竊得財物而未遂。
  ㈡鄭一平遭阮金河驅趕後，在外徘徊1 、2 個小時後，於110
    年8 月30日凌晨1 時許，再次前往上開外籍勞工宿舍，打開
    未上鎖之大門進入，趁該處住戶阮文英熟睡之際，徒手竊走
    阮文英之側背包1 個（內有現金新臺幣【下同】1,700 元、
    台灣中小企業銀行提款卡1 張、全民健康保險卡1 張、越南
    身分證1 張、越南駕照1 張、工作保證書1 張、鑰匙1 串、
    手機充電器1個）。嗣鄭一平將竊得之現金1,700元、台灣中
    小企業銀行提款卡1 張、全民健康保險卡1 張、工作保證書
    1 張、鑰匙1 串、手機充電器1 個等物品取走後，將側背包
    及越南身分證1 張、越南駕照1 張等物品棄置在高雄市大寮
    區包公廟附近，嗣經民眾辛啟祥拾獲後交給警方，並發還阮
    文英。
  ㈢鄭一平竊取阮文英財物得手後，再於110 年8 月30日凌晨2
    時許，又以相同手法進入上開宿舍內，徒手竊走吳文設之側
    背包1 個（內有現金4,000 元、居留證1 張、台灣中小企業
    銀行提款卡1 張、玉山銀行提款卡1 張、普通重型機車駕照
    1 張、自用小客車駕照1 張、全民健康保險卡1 張、普通重
    型機車行照1 張、無線藍芽耳機1 個）。嗣經阮文英、吳文
    設發覺遭竊報警處理，為警調閱監視錄影畫面，循線查悉上
    情。
二、案經高雄市政府警察局林園分局報告臺灣高雄地方檢察署檢
    察官偵查後起訴。
    理  由
一、程序方面：
    本件被告鄭一平所犯均係死刑、無期徒刑、最輕本刑為3 年
    以上有期徒刑以外之罪，其於準備程序進行中，就被訴事實
    為有罪之陳述，經本院告知簡式審判程序之旨，並聽取當事
    人之意見後，認無不得或不宜改依簡式審判程序進行之情形
    ，爰依刑事訴訟法第273 條之1 第1 項規定，裁定本件進行
    簡式審判程序。又本件卷內之證據資料，依同法第273 條之
    2 規定，不受同法第159 條第1 項關於傳聞法則規定之限制
    ，依法均有證據能力，合先敘明。
二、認定犯罪事實所憑之證據及其理由：
    上開犯罪事實，業據被告坦承不諱，核與證人即被害人阮金
    河、阮文英、吳文設、證人辛啟祥證述相符，並有扣押筆錄
    、扣押物品目錄表、贓物認領保管單、路口監視器畫面截圖
    在卷可稽，足認被告前揭任意性自白，與事實相符，堪予採
    信。從而，本案事證明確，被告上開犯行，洵堪認定，應依
    法論科。
三、論罪科刑：
  ㈠罪名及罪數：
  ⒈按刑法第321條第1項第1款之侵入住宅竊盜罪，其所謂「住
    宅」，乃指人類日常居住之場所而言，最高法院76年台上字
    第2972號判例意旨足資參照。查，本件被告所侵入行竊之外
    籍勞工宿舍，係供外籍勞工住宿日常生活居住之場所，應屬
    住宅無訛。核被告如事實欄一㈠所為，係犯刑法第321條第2
    項、第1項第1款之侵入住宅竊盜未遂罪；如事實欄一㈡、㈢
    所為，均係犯刑法第321條第1項第1款之侵入住宅竊盜罪。
  ⒉被告所犯上開3 罪，犯意各別，行為互殊，應予分論併罰。
  ㈡刑之加重事由：
    被告前因竊盜案件，經本院以104 年度易字第866 號判處有
    期徒刑4 月確定，並與另案殘刑1 年10月18日接續執行，於
    106 年12月16日執行完畢等節，有臺灣高等法院被告前案紀
    錄表在卷可查，被告於受有期徒刑執行完畢後，5 年以內故
    意再犯本件有期徒刑以上之3 罪，均為累犯。而司法院釋字
    第775 號解釋文及理由之意旨，係指構成累犯者，不分情節
    ，一律加重最低本刑，於不符合刑法第59條所定要件之情形
    下，致生行為人所受之刑罰超過其所應負擔罪責之個案，不
    符罪刑相當原則、比例原則。於此範圍內，在修正前，為避
    免發生上述罪刑不相當之情形，法院就該個案應裁量是否加
    重最低本刑；依此，該解釋係指個案應量處最低法定刑、又
    無法適用刑法第59條在內減輕規定之情形，法院應依此解釋
    意旨裁量不予加重最低本刑（最高法院108 年度台上字第33
    8 號判決意旨參照），本院審酌被告之累犯及本件犯罪情節
    ，認並無該解釋意旨所指情事，故本案被告仍應依刑法第47
    條第1 項累犯規定加重其刑。
  ㈢刑之減輕部分：
  ⒈被告如事實欄一㈠所示犯行，已著手於竊盜犯行之實行而不
    遂，為未遂犯，爰依刑法第25條第2 項規定減輕其刑。
  ⒉被告如事實欄一㈠所示犯行同時有刑之加重減輕事由，應依
    法先加後減之。
  ㈣刑罰裁量：
    爰以行為人之責任為基礎，審酌被告非無謀生能力，竟不思
    以正途獲取所需，任意侵入住宅竊取多名外籍勞工財物，顯
    然欠缺尊重他人財產法益之觀念，所為實有不該，惟念其犯
    後坦承犯行，態度尚可，兼衡其教育程度、經濟（涉個人隱
    私，詳卷）、累犯以外之前科素行（詳卷附臺灣高等法院被
    告前案紀錄表）、暨其各次犯行之手段、所造成損害等一切
    情狀，分別量處如主文所示之刑，並就得易科罰金之罪諭知
    易科罰金之折算標準，暨就不得易科罰金之罪，定應執行刑
    如主文所示。
四、沒收與不予沒收之說明：
  ㈠本件被告之犯罪所得即如事實欄一㈡至㈢所示竊得之財物：
  ⒈被告如事實欄㈡所示竊得之其中側背包1 個、越南身分證、
    越南駕照各1 張，已為證人辛啟祥拾得並交與警方，而為警
    發還被害人阮文英，有扣押筆錄、扣押物品目錄表、贓物認
    領保管單在卷可稽（見警卷第19至23、25頁），是此部分依
    刑法第38條之1 第5 項規定，均不予宣告沒收或追徵。
  ⒉被告如事實欄㈡所示竊得之其中台灣中小企業銀行提款卡、
    全民健康保險卡、工作保證書各1 張、鑰匙1 串、如事實欄
    ㈡所示竊得之其中居留證、台灣中小企業銀行提款卡、玉山
    銀行提款卡、普通重型機車駕照、自用小客車駕照、全民健
    康保險卡、普通重型機車行照各1 張，均未經扣案，且卷內
    均無被告已實際返還或賠償之事證，惟該等物品均具有相當
    之專屬性，本身作為財物而言欠缺合法交易價值，縱不予宣
    告沒收，亦與刑法犯罪所得沒收制度之本旨無違，認欠缺刑
    法上重要性，依刑法第38條之2 第2 項規定，不予宣告沒收
    或追徵。
  ⒊如上⒈⒉所述外，被告如事實一㈡所示竊得之現金1,700元
    、手機充電器1個、如事實一㈡所示竊得之側背包1個、現金
    4,000元、無線藍芽耳機1個，均未經扣案，且卷內均無被告
    已實際返還或賠償之事證，均應依刑法第38條之1第1項、第
    3項規定宣告沒收之，並諭知於全部或一部不能沒收或不宜
    執行沒收時，追徵其價額。
  ㈡末以，本案既宣告多數沒收，應依刑法第40條之2 第1 項規
    定併執行之。
據上論斷，應依刑事訴訟法第273 條之1 第1 項、第299 條第1
項前段，判決如主文。
本案經檢察官伍振文提起公訴，檢察官呂乾坤到庭執行職務。
　
中    華    民    國   111    年    1     月    25    日
                  刑事第五庭  法  官    陳銘珠
以上正本證明與原本無異。
如不服本判決應於收受送達後20日內向本院提出上訴書狀，並應
敘述具體理由；如未敘述上訴理由者，應於上訴期間屆滿後20日
內向本院補提理由書（均須按他造當事人之人數附繕本）「切勿
逕送上級法院」。
因疫情而遲誤不變期間，得向法院聲請回復原狀。
中    華    民    國   111    年    1     月    25    日
                              書記官    黃靖媛
附錄本案論罪科刑法條：
《中華民國刑法第321條》
犯前條第一項、第二項之罪而有下列情形之一者，處六月以上五
年以下有期徒刑，得併科五十萬元以下罰金：
一、侵入住宅或有人居住之建築物、船艦或隱匿其內而犯之。
二、毀越門窗、牆垣或其他安全設備而犯之。
三、攜帶兇器而犯之。
四、結夥三人以上而犯之。
五、乘火災、水災或其他災害之際而犯之。
六、在車站、港埠、航空站或其他供水、陸、空公眾運輸之舟、
    車、航空機內而犯之。
前項之未遂犯罰之。